【裁判字號】    97,上訴,2136
【裁判日期】    970721
【裁判案由】    偽證
【裁判全文】
臺灣高等法院刑事判決                97年度上訴字第2136號
上  訴  人  臺灣桃園地方法院檢察署檢察官
被      告  甲○○
選任辯護人  鍾儀婷律師
上列上訴人因被告偽證案件，不服臺灣桃園地方法院95年度訴字
第2424號，中華民國97年2月27日第一審判決（起訴案號：臺灣
桃園地方法院檢察署95年度偵字第20074號），提起上訴，本院
判決如下：
    主  文
上訴駁回。
    理 由
一、按「不服地方法院之第一審判決而上訴者，應向管轄第二審
    之高等法院為之。上訴書狀應敘述具體理由」「上訴書狀未
    敘述上訴理由者，應於上訴期間屆滿後二十日內補提理由書
    於原審法院。逾期未補提者，原審法院應定期間先命補正」
    「第二審法院認為上訴書狀未敘述理由或上訴有第三百六十
    二條前段之情形者，應以判決駁回之。但其情形可以補正而
    未經原審法院命其補正者，審判長應定期間先命補正」刑事
    訴訟法第三百六十一條、第三百六十七條，分別定有明文。
    是敘明不服第一審判決之具體理由，為提起第二審上訴之法
    定要件。而所謂敘述具體理由，必以依據卷內訴訟資料或提
    出新事證，憑此指摘或表明第一審判決有採證認事、用法或
    量刑等足以影響判決本旨之不當或違法情形之存在，構成應
    予撤銷改判之具體事由，始克當之（例如：依憑證據法則具
    體指出所採證據何以不具證據能力，或依憑卷證資料，明確
    指出所為證據證明力之判斷如何違背經驗、論理法則）。倘
    僅泛言原判決認定事實錯誤、違背法令、量刑失之過重或輕
    縱，未依上揭意旨指出具體事由，或形式上雖已指出具體事
    由，然該事由縱使屬實，亦不足以認為原判決有何不當或違
    法者（例如：對不具有調查必要性之證據，法院未依聲請調
    查亦未說明理由，或援用證據不當，但除去該證據仍應為同
    一事實之認定），皆難謂係具體理由。方得與第二審上訴制
    度旨在請求第二審法院撤銷、變更第一審不當或違法之判決
    ，以實現個案救濟之立法目的相合（最高法院九十七年度台
    上字第八九二號判決意旨參照）。故上訴人之上訴書狀或補
    提之上訴理由書，雖敘述上訴理由，倘未具體敘述第一審判
    決有何上述違法、不當情形，既與未敘述具體理由無異，其
    上訴即不符合上訴之法定要件。
二、上訴人即臺灣桃園地方法院檢察署檢察官依告訴人鴻震工業
    股份有限公司（下稱鴻震公司）之請求提起上訴，上訴意旨
    略以：(1)被告甲○○製作鴻震公司發起人會議事項記錄、股
    份分配表時，高瑜鴻及廖添賦根本不在現場，是被告於臺灣
    桃園地方法院中壢簡易庭九十三年度壢簡字第一二二號民事
    審理程序中所為『這是我寫的。當時是和達的董事長許義雄
    要我寫的，當時是就鴻震公司所作的股份分配案，我是照許
    義雄的意思寫的，寫的時候有高瑜鴻、我、顏榮俊、廖添賦
    、蘇耀宗在場』之證述確為偽證。(2)許義雄根本沒有同意廖
    添賦、顏榮俊及被告甲○○等人以新臺幣（下同）三．六元
    認股。是被告於臺灣桃園地方法院九十三年度壢簡字第一二
    二號民事審理程序中所為『顏榮俊及廖添斌當時在和達任職
    ，因為另外成鴻震公司，所以就以他們在和達公司年資計算
    可請領的退休金，以每股三．六元折算出來的股份』之證述
    確為偽證等語。
三、經查：
  (一)起訴事實指摘被告甲○○於九十四年七月六日在臺灣桃園地
    方法院九十三年度壢簡字第一二二號（公訴意旨誤載為一一
    二號）案件具結供述「許義雄有同意鴻震公司股價折價每股
    三．六元讓被告甲○○及廖添斌、顏榮俊等入股」及「顏榮
    俊及廖添斌當時在和達（公司）任職，因為另外成立鴻震公
    司，所以以他們在和達公司年資計算可得請領的退休金，以
    每股三．六元折算出來的股份」「因我之前幫許義雄度過財
    務危機，所以他將鴻震公司的股份算乾股給我。我的乾股事
    後賣給其他股東（林順茂、胡崑源、李德富）」等節係虛偽
    陳述，涉犯刑法第一六八條偽證罪嫌等情，原判決已於理由
    欄認定本案查無積極證據足認被告甲○○有偽證犯行，而為
    被告無罪之諭知；且於判決理由詳述認定無罪所憑之證據及
    理由；原判決理由以被告所供上情，經核閱上開九十三年度
    壢簡字第一二二號案卷宗屬實，並詳述證人高瑜鴻雖於原審
    證述否認被告、廖添斌、顏榮俊等人係以每股三．六元入股
    鴻震公司；亦不可能以在和達公司退休金來計算入股鴻震公
    司的股價（原審卷一○七至一二五頁）等而為不利被告之證
    據，惟原審引據卷附「股份分配案」、「鴻震工業股份有限
    公司發起人會議事項」所載內容及證人蘇耀宗於前揭九十三
    年度壢簡字第一二二號案件、證人廖添斌、蔡炳材於原審等
    之證述內容，及鴻震公司向臺北市政府建設局申請設立登記
    時，所出具之該公司股東名簿記載、鴻震公司於前揭九十三
    年度壢簡字第一二二號案審理時所提出證人廖添斌於八十六
    年十一月三十日書立志願放棄其自七十二年至八十六年十一
    月三十日止之年資切結書、蔡炳材致鴻震公司切結書、轉讓
    合約書等證據資料，詳予勾稽說明與被告所辯相合；因而認
    定被告所寫「股份分配案」內容並無不實，許義雄有同意被
    告、廖添斌、顏榮俊認購鴻震公司股份之每股價格為三．六
    元，並說明被告於前揭九十三年度壢簡字第一二二號該案中
    證稱作成股份分配案時，高瑜鴻在場等情應為屬實。
  (二)原審已針對起訴事實指摘被告之證述內容，於理由欄具體說
    明查無積極證據足認被告有偽證犯行，而為被告無罪之諭知
    。上訴人即臺灣桃園地方法院檢察官無視於原判決所記載得
    心證之理由，僅載據告訴人具狀請求上訴，於摘取原審已審
    酌說明之相同起訴事實指摘被告證述之內容後，即逕謂被告
    有偽證情事，毫未依據卷內既有訴訟資料或提出新事證，指
    摘或表明原判決有何採證認事、用法等足以影響判決本旨之
    不當或違法，自非屬上訴之具體理由。末以本案檢察官上訴
    書二雖載稱「附送原書狀依刑事訴訟法第二項、第三百六十
    一條提起上訴」等語。惟按上訴書狀應敘述上訴之理由，係
    指上訴書狀本身應敘述上訴理由而言，非可引用或檢附其他
    文件代替，以為上訴之理由（最高法院六十五年台上字的二
    八三六號判例，七十年台上字第二八八號、八十六年台上字
    第三六六號判決參照）。是以本案檢察官受理告訴人之請求
    上訴，苟認有上訴理由，即應本於刑事訴訟當事人之地位適
    當的敘述「具體理由」而為上訴，乃該管檢察官未以此為之
    ，衡以上述說明，其提出上訴書所敘述之理由，顯與刑事訴
    訟法第三百六十一條第二項規定上訴書狀所應具備之「具體
    理由」未合，其上訴即屬違背法律上之程式，爰不經言詞辯
    論，逕予駁回。至檢察官雖於本院主張本院應裁定命一審檢
    察官補正理由一情（本院卷二二頁），惟依上揭上訴理由書
    內容以觀，其已提出上訴理由，僅其理由不符「具體理由」
    之法定要件，核與首揭「上訴書狀『未敘述上訴理由』者，
    應於上訴期間屆滿後二十日內補提理由書於原審法院。逾期
    未補提者，原審法院應定期間先命補正」之情形未合，本院
    自毋庸命其補正，附此敘明。
據上論斷，應依刑事訴訟法第三百六十七條前段、第三百七十二
條，判決如主文。
中    華    民    國    97    年    7     月    21    日
            刑事第十八庭  審判長法  官  吳鴻章
                                法  官  周政達
                                法  官  段景榕
以上正本證明與原本無異。
檢察官如不服本判決，應於收受送達後十日內向本院提出上訴書
狀，其未敘述上訴之理由者並得於提起上訴後十日內向本院補提
理由書（均須按他造當事人之人數附繕本）。
                                書記官  陳靜姿
中    華    民    國    97    年    7     月    23    日


司法院資訊處製作；財團法人民間司法改革基金會備份。
